【裁判字號】    97,上易,2892
【裁判日期】    971128
【裁判案由】    竊盜等
【裁判全文】
臺灣高等法院刑事判決                97年度上易字第2892號
上  訴  人
即  被  告  乙○○
                    弄7號5樓.
上列上訴人因竊盜等案件，不服臺灣臺北地方法院97年度易字第
2523號，中華民國97年10月23日第一審判決（起訴案號：臺灣臺
北地方法院檢察署97年度偵字第14220 號），提起上訴，本院判
決如下：
    主  文
上訴駁回。
    理  由
一、按依刑事訴訟法第350條、第361條、第362條、第367條規定
    ，不服地方法院之第一審判決而上訴者，須提出上訴書狀，
    並應敘述具體理由，為上訴必備之程式；其所提出之書狀未
    敘述上訴理由，或僅曾以言詞陳述上訴理由者，均應於上訴
    期間屆滿後20日內補提理由書於第一審法院。第一審法院經
    形式審查，認逾期未補提上訴理由者，應定期間先命補正；
    逾期未補正者，為上訴不合法律上之程式，應以裁定駁回。
    倘已提出上訴理由，但所提非屬具體理由者，則由第二審法
    院以上訴不合法律上之程式，判決駁回。而所謂具體理由，
    必係依據卷內既有訴訟資料或提出新事證，指摘或表明第一
    審判決有何採證認事、用法或量刑等足以影響判決本旨之不
    當或違法，而構成應予撤銷之具體事由，始克當之（例如：
    依憑證據法則具體指出所採證據何以不具證據能力，或依憑
    卷證資料，明確指出所為證據證明力之判斷如何違背經驗、
    論理法則）；倘僅泛言原判決認定事實錯誤、違背法令、量
    刑失之過重或輕縱，而未依上揭意旨指出具體事由，或形式
    上雖已指出具體事由，然該事由縱使屬實，亦不足以認為原
    判決有何不當或違法者（例如：對不具有調查必要性之證據
    ，法院未依聲請調查亦未說明理由，或援用證據不當，但除
    去該證據仍應為同一事實之認定），皆難謂係具體理由，俾
    與第二審上訴制度旨在請求第二審法院撤銷、變更第一審不
    當或違法之判決，以實現個案救濟之立法目的相契合，並節
    制濫行上訴（最高法院97年度台上字第892 號、97年度台上
    字第1402號等判決意旨參照）。又原審法院對上訴書狀有無
    記載理由，為形式上之審查，認有欠缺，且未據上訴人自行
    補正者，固應定期間先命補正。然上訴理由是否具體，依96
    年7月4日刑事訴訟法第361 條修正理由三之說明，屬第二審
    法院審查範圍，不在命補正之列。
二、上訴人即被告乙○○不服原判決，提起上訴，其上訴理由略
    以：告訴人稱其見被告一手拿鉗子、一手拿安全帽，則該安
    全帽上必定有被告之指紋，因此被告要求重新勘驗安全帽上
    是否有被告之指紋，如無法驗得被告之指紋，請重新審理，
    以還被告清白云云。
三、原判決認定被告乙○○係臺北縣新店市○○路51號「臺北藍
    天社區」管理員，於97年4月6日上午11時37分許，因不滿非
    社區住戶之甲○○將其所有車號ZXY-942 機車停放在社區騎
    樓下，乃意圖為自己不法之所有，持以金屬材質製成、得用
    以剪斷安全帽帽帶，客觀上足以對於人之生命、身體、安全
    構成威脅而屬兇器之類似鉗子或剪刀之工具1 支，剪斷甲○
    ○懸掛於機車坐墊下方之安全帽帽帶，竊取該安全帽得手，
    並因而損壞該安全帽帽帶，犯刑法第354 條之毀損罪及同法
    第321 條第1項第3款之攜帶兇器竊盜罪。被告剪斷安全帽帶
    子後竊取該安全帽，係以一個行為同時觸犯上開二罪名，為
    想像競合犯，應依刑法第55條規定從一較重之攜帶兇器竊盜
    罪處斷。適用刑法第321條第1項第3款、第354條、第55條、
    第41條第1項前段，刑法施行法第1條之1 ，論處有期徒刑陸
    月，如易科罰金，以新臺幣壹仟元折算壹日。並敘明被告持
    以剪斷安全帽帶之類似鉗子或剪刀之工具1 支，並未扣案，
    且無積極證據證明係被告所有之物且現仍存在，為免將來執
    行之困難，爰不宣告沒收。原判決理由除詳述認定事實、適
    用法律之依據外，尚說明證人即告訴人甲○○於原審證稱：
    當天上午10點半左右，伊將機車停放在該棟社區大樓騎樓內
    ，將安全帽掛在機車座墊底下勾環上，停車之後伊原本偕配
    偶要去爬山，後來5 分鐘後伊又想回頭去買礦泉水，伊回到
    機車停放處時，看見著保全制服之被告右手拿著類似鉗子之
    工具，左手拿著伊之安全帽，伊即隨被告進入管理員室，問
    被告為何要拿伊之安全帽，被告說這棟大樓外人不准停車，
    之後伊不斷詢問被告為何要拿伊之安全帽，講了大約5 到10
    分鐘，被告就在管理員室將安全帽還給伊，伊拿到安全帽時
    ，發現安全帽之帶子已經斷裂，後來我騎機車到最近之派出
    所請警察到場處理，回到現場已經過了大約20分鐘，警察有
    調閱監視器，可是發現將近5 分鐘之時間是空白的，伊有跟
    警察一起觀看監視器，發現從伊停好車到伊返回騎樓這段期
    間之畫面都沒有拍下來，之後畫面又呈現正常之情形等語明
    確（見原審卷第22至24頁），並有贓物認領保管單、帽帶斷
    裂之安全帽照片、監視器照片在卷可稽（見偵查卷第12頁、
    第20至24頁）。依告訴人前開所證，其將機車停放於被告任
    職管理員之臺北藍天社區大樓騎樓下，嗣返回欲購買礦泉水
    時，即發現被告一手持其原本懸掛於機車坐墊下方之安全帽
    ，另一手則持類似鉗子或剪刀之工具正走回管理員室，因而
    上前詢問，幾經質問，被告方將帽帶已遭剪斷之安全帽歸還
    ，並表示該騎樓外人不准停車等語，足見被告係因不滿非社
    區住戶之告訴人將機車停放於社區騎樓下，遂以形似鉗子或
    剪刀之工具剪斷懸掛於機車坐墊下之安全帽帶子後，竊取該
    安全帽無訛。被告與告訴人素昧平生，二人間原無怨隙，告
    訴人於本院依法具結且於擔負偽證罪責之情形下，仍為上開
    證述，其證明力又無明顯低落或其他不可採憑之情形，自足
    援為不利於被告之認定依據。被告辯稱未持工具竊取安全帽
    云云，核係事後卸責之詞，不足採信。顯已依憑卷內證據逐
    一敘明得心證之理由，核無任何憑空推論之情事，所為論斷
    ，亦與經驗法則、論理法則，均屬無違。被告所具上訴理由
    ，無視於原判決所記載得心證之理由，拗執已經原審指駁並
    摒棄不採之辯解，重為事實上之爭辯，並請求勘驗被竊安全
    帽上有無其指紋，未依據卷內既有訴訟資料或提出新事證，
    指摘或表明第一審判決有何採證認事、用法或量刑等足以影
    響判決本旨之不當或違法，而構成應予撤銷之具體事由，已
    與合法上訴所須提出之具體理由，並不相侔。矧觸物留痕之
    指紋，乃手指凸紋汗腺所分泌汗液之鹽分、脂肪、蛋白質及
    尿素等物質凝結而成者，稍加擦拭即可去除。本案發生於97
    年4月6日，距今已歷半載有餘，系爭安全帽又於當日即發還
    告訴人繼續使用，未扣案完善保存，是其上縱未採得被告之
    指紋，亦不能資為認定事實之論據，不足以認為原判決有何
    不當或違法。衡以上述之說明，被告不服原審判決提起上訴
    ，未提出合於刑事訴訟法第361條第1項規定之具體理由，其
    上訴不合法律上之程式，爰不經言詞辯論，予以駁回。
據上論結，應依刑事訴訟法第367條前段、第372條，判決如主文
。
中    華    民    國    97    年    11    月    28    日
                  刑事第十二庭審判長法  官  蔡永昌
                                    法  官  施俊堯
                                    法  官  蔡新毅
以上正本證明與原本無異。
不得上訴。
                                    書記官  楊秋鈴
中    華    民    國    97    年    12    月    1     日


司法院資訊處製作；財團法人民間司法改革基金會備份。
